臺灣臺中地方法院刑事判決　　　　　　 95年度交易字第807號
公　訴　人　臺灣臺中地方法院檢察署檢察官
被　　　告　甲○○
上列被告因過失傷害案件，經檢察官提起公訴（九十五年度偵字
第二二二七五號），被告於本院行準備程序時就被訴事實為有罪
之陳述，經受命法官聽取當事人意見後，由本院合議庭裁定以簡
式審判程序審理，判決如下：
    主    文
甲○○從事業務之人，因業務上之過失傷害人，處有期徒刑參月
，如易科罰金，以銀元參佰元即新臺幣玖佰元折算壹日。
    犯罪事實
一、甲○○係溢進工業社（起訴書誤認係溢進工業股份有限公司
    ）之業務員，平日以駕駛車輛載送貨物為其附屬業務，係從
    事駕駛業務之人，於民國九十四年十一月二十四日下午，駕
    駛車牌號碼Ｂ七─八三八二號自用小貨車，搭載溢進工業社
    之螺絲前往客戶處送貨，沿臺中縣大雅鄉○○路○段由社口
    往大雅、自北向南方向行駛，於當日十五時二十分許，途經
    臺中縣大雅鄉○○路○段二一八巷口，本應注意汽車行駛時
    ，其行車速度，依速限標誌或標線之規定，無標誌或標線者
    ，行經無號誌之交岔路口，均應減速慢行，作隨時停車之準
    備，駕駛人應注意車前狀況，並隨時採取必要之安全措施，
    而依案發當時天氣晴，日間有自然光線，柏油乾燥路面，無
    缺陷，復無障礙物，視距良好，並無不能注意之情事，竟疏
    未注意該處行車速率限制為六十公里，且於行經該無號誌交
    岔路口時未減速慢行，仍以超逾時速六十公里之速度直行。
    適有並未考領駕駛執照或學習駕駛執照之乙○○騎乘車牌號
    碼ＶＭＢ─三七九號（公訴人誤繕為ＶＭＷ─三七九號）輕
    型機車沿臺中縣大雅鄉○○路由大雅往社口、自南向北方向
    騎乘，途中想起下班時尚未打卡，遂於行經臺中縣大雅鄉○
    ○路○段二一八巷無號誌之交岔路口時，欲迴轉至對面之全
    國加油站，同亦疏未注意汽車迴車前，應暫停並顯示左轉燈
    光或手勢，看清無來往車輛，並注意行人通過，始得迴轉。
    以致於在該交岔路口內，乙○○所騎乘之機車左前車頭處撞
    及甲○○所駕駛車輛之右側車身，導致乙○○人車倒地，甲
    ○○所駕駛之螺絲亦散落各處，乙○○亦因此受有頭部外傷
    、胸部挫傷、腹部穿刺傷併腸（大腸）外漏、腹壁肌腱斷裂
    等傷害。甲○○於本案案發後，在有偵查犯罪職務之檢警機
    關發覺犯罪前，隨即向前往現場處理之警員自首，主動接受
    裁判。
二、案經乙○○訴請臺灣臺中地方法院檢察署檢察官偵查起訴。
    理　　由
一、訊據被告甲○○坦承上開犯罪事實不諱，核與告訴人於檢察
    官偵訊時指訴情節相符，復有清泉綜合醫院出具之診斷證明
    書一份、道路交通事故調查報告表(一)(二)各一份、道路交通事
    故現場圖一份、現場照片十八幀在卷可參。按「行車速度，
    依速限標誌或標線之規定，無速限標誌或標線者，行經無號
　　誌之交岔路口，均應減速慢行，作隨時停車之準備。」，為
　  道路交通安全規則第九十三條第一項、第二款所明定；又「
    汽車行駛時，駕駛人應注意車前狀況，並隨時採取必要之安
　　全措施」，亦為同規則第九十四條第三項所明文。觀案發地
　  點之行車速度為限速六十公里，屬於無號誌之交岔路口，有
    道路交通事故調查報告表(一)「速限」、「號誌」等欄位及現
    場照片可明。而被告於肇事後，其車輛左右輪顯示煞車痕跡
    係東北往西南向，左輪煞車痕跡十七點七公尺，右輪煞車痕
    跡十七點四公尺，最後車輛停止於慢車道上，告訴人機車刮
    地痕起訖點均位於外側快車道上，靠近內側快車道線約零點
    六公尺、零點七公尺處，長約七點二公尺，外側快車道上及
    慢車道上均有被告車輛上之螺絲釘散落一地，告訴人則倒臥
    於外側快車道上等情，有前開道路交通事故現場圖在卷可明
    。而瀝青乾燥之新築路面，行車速度六十公里者，煞車距離
    為十六點六公尺，行車速度六十五公里者，煞車距離為十九
    點九公尺；如一年至三年之路面者，行車速度五十五公里者
    ，煞車距離為十六公尺，行車速度為六十公里者，煞車距離
    十八公尺，亦有一般公路汽車煞車距離、行車速度對照表可
    參。被告於九十四年十一月二十四日之臺中縣警察局交通隊
    處理道路交通事故談話紀錄表內陳明：「我駕自小貨車Ｂ七
    ─八三八二號直行民生路四段社口往大雅方向在內側車道，
    至事故路口中間處左右突然發現一輛機車ＶＭＢ─三七九號
    橫向車頭向我的車門像是要穿越該路口，但該處由何處而來
    我不清楚，當我到達時該機車也在行進間穿越中而發生碰撞
    」等語（參九十五年度他字第三六九一號卷第二三頁）；於
    檢察官九十五年六月十六日偵訊時供稱：「．．．當我到事
    發地點時突然看到乙○○從路口衝出來，我就往右偏要閃她
    ，她撞到我駕駛的門就倒下去了，因我車上載著螺絲，螺絲
    掉落地上時乙○○因此而受傷，當時我的時速是五、六十公
    里，因事發地點右側有一巷子，我經過該巷子時，我看左右
    是否有來車，等到我的視線回正時，才看到乙○○從路口衝
    出來，所以我看到乙○○時約只有三、四公尺的距離，所以
    我才緊急煞車，但已來不及」等語（參同上他卷第一四頁）
    。可徵案發當時被告應係直行於內側車道，於行經臺中縣大
    雅鄉○○路二一八巷口前，正注意右側民生路四段二八一巷
    口之來車，以致於回正看前方時，見告訴人騎乘機車正亦橫
    越無交通號誌之馬路，導致在內側快車道上之被告為閃避告
    訴人之穿越馬路，惟因未能注意低於該處行車速率限制六十
    公里之範圍內行駛，終於煞避不及，仍於外側快車道上撞擊
    告訴人所騎乘之機車而肇事；且依案發時天氣晴，日間有自
    然光線，柏油乾燥路面，無缺陷，復無障礙物，視距良好，
    並無不能注意之情事，有前開報告表記載各項可明，竟疏未
    注意，以致肇事，其有未能減速慢行暨注意車前狀況，採取
    必要安全措施等過失至明。雖告訴人於九十四年十一月二十
    九日之臺中縣警察局交通隊處理道路交通事故談話紀錄表內
    陳明：「（當時發現對造車輛時雙方相距約幾公尺？採取何
    種反應措施？）未發現對方，未做反應」等語（參同上他卷
    第二二頁），違反道路交通安全規則第一百零六條第五款：
    「汽車迴車前，應暫停並顯示左轉燈光或手勢，看清無來往
    車輛，並注意行人通過，始得迴轉」規定而與有過失，惟仍
    無法解免被告之過失責任，此經檢察官送請臺灣省臺中縣區
    車輛行車事故鑑定委員會鑑定結果，亦為相同之認定，有該
    會檢送臺中縣區九五０三二七號鑑定意見書一份在卷可參。
    倘被告駕車行經該處得以保持在行車速率內行駛，於行經案
    發地點之無號誌交岔路口，得以減速慢行，以便採取必要之
    安全措施，則本件車禍當不致發生，告訴人亦不致發生受傷
    之結果，足見被告之過失行為與告訴人之受傷間具有相當因
    果關係至明。本件事證業臻明確，被告犯行至堪認定。
二、又查被告行為後，刑法業於九十四年一月七日修正，同年二
    月二日公布，於九十五年七月一日施行。刑法修正之比較新
    舊法，應就罪刑有關之共犯、未遂犯、想像競合犯、牽連犯
    、連續犯、結合犯，以及累犯加重、自首減輕暨其他法定加
    減原因（如身分加減）與加減例等一切情形，綜其全部罪刑
    之結果而為比較，最高法院九十五年五月二十三日九十五年
    度第八次刑庭會議決議可資參照。經查：
  (一)刑法第二百八十四條第二項前段之業務過失傷害罪，其法定
    刑定有一千元以下之罰金刑，然被告行為後，於九十五年六
　　月十四日增訂刑法施行法第一條之一，並規定：「中華民國
　  九十四年一月七日刑法修正施行後，刑法分則編所定罰金之
    貨幣單位為新臺幣。九十四年一月七日刑法修正時，刑法分
    則編未修正之條文定有罰金者，自九十四年一月七日刑法修
    正施行後，就其所定數額提高為三十倍。但七十二年六月二
    十六日至九十四年一月七日新增或修正之條文，就其所定數
    額提高為三倍。」，且九十四年二月二日公布九十五年七月
    一日施行之刑法第三十三條第五款修正為：「主刑之種類如
    下：˙˙˙五、罰金：新臺幣一千元以上，以百元計算之」
    ，是依修正後之法律，刑法第二百八十四條第二項前段之業
    務過失傷害罪，所得科處之罰金刑最高為新臺幣三萬元、最
    低為新臺幣一千元；而被告行為時適用之罰金罰鍰提高標準
    條例第一條前段規定：「依法律應處罰金、罰鍰者，就其原
    定數額得提高為二倍至十倍。但法律已依一定比率規定罰金
    或罰鍰之數額或倍數者，依其規定」、現行法規所定貨幣單
    位折算新臺幣條例第二條規定：「現行法規所定金額之貨幣
    單位為圓、銀元或元者，以新臺幣之三倍折算之」，及修正
    前刑法第三十三條第五款規定：「主刑之種類如下：˙˙˙
    五、罰金：一元以上」，是依行為時之法律，刑法第二百八
    十四條第二項前段之業務過失傷害罪，所得科處之罰金刑最
    高為新臺幣三萬元，最低為新臺幣三十元。因此，比較上述
    修正前、後之刑罰法律，自以被告行為時之舊法即依修正前
    刑法第三十三條第五款，並配合罰金罰鍰提高標準條例第一
    條前段，對被告為有利。
  (二)又依修正前刑法第六十二條前段就自首之規定係「減輕其刑
    」，九十五年七月一日施行之同條就自首規定則僅「得減輕
    其刑」。比較修正前後法律，修正後之刑法規定並未較修正
    前規定為輕，自仍以被告行為時之舊法即修正前刑法第六十
    二前段規定，對被告最為有利。
  (三)綜合上述各條文修正前、後之比較，揆諸前揭最高法院決議
    及修正後刑法第二條第一項前段、但書規定之「從舊從輕」
    原則，綜其全部罪刑之比較，自應一體適用被告行為時之法
    律，即修正前刑法之相關規定及原罰金罰鍰提高標準條例第
    一條前段，現行法規所定貨幣單位折算新臺幣條例第二條規
    定，予以論處。
二、核被告所為，係犯刑法第二百八十四條第二項前段之業務過
    失傷害罪。被告於本案案發後，隨即向前往現場處理之警員
    坦承肇事，主動接受裁判，有臺中縣警察局豐原分局大雅交
    通小隊道路交通事故肇事人自首情形紀錄表一紙在卷可徵，
    合於自首要件，應依修正前刑法第六十二條前段規定減輕其
    刑。爰審酌被告行車時未能遵守交通規則，導致告訴人受有
    多處傷勢，雖非故意，惟迄仍未賠償告訴人損失，導致告訴
    人精神備受痛苦，暨考以其犯後尚直承犯行，坦承過錯，及
    告訴人亦有過失等一切情狀，量處如主文所示之刑，並依修
    正前刑法第四十一條第一項前段規定諭知易科罰金之折算標
    準（按行為後法律有變更者，適用行為時之法律。但行為後
    之法律有利於行為人者，適用最有利於行為人之法律，刑法
    第二條第一項定有明文。而被告於犯罪時之刑法第四十一條
    第一項前段規定：「犯最重本刑為五年以下有期徒刑以下之
    刑之罪，而受六個月以下有期徒刑或拘役之宣告，因身體、
    教育、職業、家庭之關係或其他正當事由，執行顯有困難者
    ，得以一元以上三元以下折算一日，易科罰金。」又被告為
    時之易科罰金折算標準，修正前罰金罰鍰提高標準條例第二
    條前段（現已刪除）規定，就其原定數額提高為一百倍折算
    一日，則本件被告行為時之易科罰金折算標準，應以銀元三
    百元折算一日，經折算為新臺幣後，應以新臺幣九百元折算
    為一日。惟九十五年七月一日修正公布施行之刑法第四十一
    條第一項前段則規定：「犯最重本刑為五年以下有期徒刑以
    下之刑之罪，而受六個月以下有期徒刑或拘役之宣告者，得
    以新臺幣一千元、二千元或三千元折算一日，易科罰金。」
    比較修正前後之易科罰金折算標準，以九十五年七月一日修
    正公布施行前之規定，較有利於被告，則應依刑法第二條第
    一項前段，適用修正前刑法第四十一條第一項前段規定，定
    其折算標準）。
據上論斷，應依刑事訴訟法第二百七十三條之一第一項、第二百
九十九條第一項前段，刑法第二條第一項前段、第二百八十四條
第二項前段，修正前刑法第六十二條前段、第四十一條第一項前
段，罰金罰鍰提高標準條例第一條前段，修正前罰金罰鍰提高標
準條例第二條，現行法規所定貨幣單位折算新臺幣條例第二條，
判決如主文。
中　　華　　民　　國　　96　　年　　  1　　月　　3　　日
                  刑事第三庭    法  官  賴妙雲
上正本證明與原本無異。
如不服本判決，應於送達後十日內向本院提出上訴狀（須附繕
本），上訴於台灣高等法院台中分院。
                                書記官  孫曉鳳
中　　華　　民　　國　　96　　年　　  1　　月　　3　　日
附錄論罪科刑法條
刑法第二百八十四條第二項前段
第  284 條  （過失傷害罪）
            因過失傷害人者，處六月以下有期徒刑、拘役或五
            百元以下罰金，致重傷者，處一年以下有期徒刑、
            拘役或五百元以下罰金。
            從事業務之人，因業務上之過失傷害人者，處一年
            以下有期徒刑、拘役或一千元以下罰金，致重傷者
            ，處三年以下有期徒刑、拘役或二千元以下罰金。
